【裁判字號】    97,台上,5507
【裁判日期】    971030
【裁判案由】    違反毒品危害防制條例等罪
【裁判全文】
最高法院刑事判決            九十七年度台上字第五五０七號
上  訴  人  甲○○
上列上訴人因違反毒品危害防制條例等罪案件，不服台灣高等法
院中華民國九十七年八月七日第二審判決（九十七年度上訴字第
二八九０號，起訴案號：台灣桃園地方法院檢察署九十六年度毒
偵字第四七六七號），提起上訴，本院判決如下：
    主  文
上訴駁回。
    理  由
一、施用第一級毒品部分
按刑事訴訟法第三百七十七條規定，上訴於第三審法院，非以判
決違背法令為理由，不得為之。是提起第三審上訴，應以原判決
違背法令為理由，係屬法定要件。如果上訴理由書狀並未依據卷
內訴訟資料，具體指摘原判決不適用何種法則或如何適用不當，
或所指摘原判決違法情事，顯與法律規定得為第三審上訴理由之
違法情形，不相適合時，均應認其上訴為違背法律上之程式，予
以駁回。本件上訴人甲○○因於民國九十五年九月十四日施用第
一級毒品海洛因，經第一審判處罪刑（處有期徒刑壹年貳月，減
為有期徒刑柒月），其提起第二審上訴，原判決以其未依據卷內
訴訟資料具體指摘第一審判決認事、用法、量刑有何違法或不當
之處，屬上訴未敘述具體理由，因認其第二審上訴不合法律上程
式，予以駁回，已詳敘認定之理由。從形式上觀察，原判決並無
違背法令之情形。上訴意旨以：(一)施用毒品應為集合犯，上訴人
本件犯行與其前經判處罪刑確定者（原審九十六年度上更(一)字第
三七六號）屬實質上一罪，不應再行追訴等語；(二)上訴人並非累
犯，檢察官於第一審曾與上訴人進行認罪協商求刑未果，原判決
維持第一審所處刑度，較累犯者或當時檢察官所求處之刑均為重
等語，指摘原判決不當。惟查原判決理由業已說明：(一)集合犯限
於在犯罪構成要件上，本即寓有複數同種行為反覆實施之犯罪而
言，而施用毒品之犯罪構成要件本質上並不當然含有反覆實行同
種行為之要件，復參酌修正後刑法刪除連續犯規定，對於多次施
用毒品之犯行，應予各別獨立評價，採一行為一罪一罰，始符合
立法本旨。原審九十六年度上更(一)字第三七六號確定判決所認定
之上訴人自九十五年三月九日至同年四月十一日數次施用海洛因
犯行，與本件上訴人施用毒品行為，並無集合犯之實質上一罪關
係，檢察官據以起訴於法無違。(二)上訴人既未於第一審與檢察官
達成協商求刑，第一審並已敘明量刑之理由，自不受檢察官求刑
之拘束等情。上訴意旨並未依據卷內資料具體表明原判決上開論
斷有何違背法令之處，徒憑己見任意指摘，自不足據以辨認原判
決已具備違背法令之形式要件。此部分上訴違背法律上之程式，
應予駁回。又本院為法律審，不調查事實，上訴人請求本院調閱
第一審開庭時之錄音帶，即無從審酌，併此敘明。
二、施用第二級毒品部分
按最重本刑為三年以下有期徒刑之罪，經第二審判決者，不得上
訴於第三審法院，刑事訴訟法第三百七十六條第一款規定甚明。
上訴人施用安非他命部分，原審維持第一審判決論處上訴人毒品
危害防制條例第十條第二項施用第二級毒品罪，其最重本刑為三
年以下有期徒刑，依首開規定，既經第二審判決，即不得上訴於
第三審法院。上訴人一併提起上訴，為法所不許。此部分上訴為
不合法，亦應予駁回。
據上論結，應依刑事訴訟法第三百九十五條前段，判決如主文。
中    華    民    國  九十七  年    十    月   三十   日
                      最高法院刑事第十一庭
                          審判長法官  花  滿  堂
                                法官  黃  正  興
                                法官  陳  東  誥
                                法官  林  錦  芳
                                法官  洪  昌  宏
      本件正本證明與原本無異
                                      書  記  官
中    華    民    國  九十七  年   十一   月    三    日
                                                      Ｑ


司法院資訊處製作；財團法人民間司法改革基金會備份。
